【裁判字號】    99,易,1686
【裁判日期】    990825
【裁判案由】    毒品危害防制條例
【裁判全文】
臺灣臺中地方法院刑事判決              99年度易字第1686號
公  訴  人  臺灣臺中地方法院檢察署檢察官
被      告  許錥宸
上列被告因違反毒品危害防制條例案件，經檢察官提起公訴（99
年度毒偵字第1164號），本院判決如下：
    主          文
許錥宸持有第三級毒品純質淨重二十公克以上，處有期徒刑肆月
，如易科罰金，以新臺幣壹仟元折算壹日。扣案如附表編號一所
示之第三級毒品愷他命陸包均沒收。
    犯罪事實
一、甲○○於民國99年3月30日19時42分許為警查獲之2、3天前
    ，向某不詳姓名之人購得純質淨重已達20公克以上之第三級
    毒品愷他命6包（驗前總毛重約52.41公克，純度約99％，驗
    前純質總淨重為43.51公克，餘詳如附表編號１所示）後，
    即將之藏放在臺中市○區○○路1段109號12樓之1之住所內
    。嗣為警於同日19時42分許在甲○○之同意搜索下，在甲○
    ○之上揭住所房間梳妝台抽屜內扣得上揭第三級毒品愷他命
    6包。（另扣得第二級毒品甲基安非他命2包、德製SIGSAUER
    廠P226型制式9mm半自動手槍1把及制式子彈6顆等物品。甲
    ○○涉嫌施用第二級毒品甲基安非他命部分，業經本院裁定
    送觀察勒戒執行完畢後，認無繼續施用毒品之傾向，由臺灣
    臺中地方法院檢察署檢察官另為不起訴之處分確定，而其所
    持有之第二級毒品甲基安非他命2包，則與其在場之女友吳
    玉玲背包內粉餅盒同時為警扣得之第二級毒品甲基安非他命
    3小包，合併扣押在臺灣臺中地方法院檢察署99年度毒偵字
    第1280號吳玉玲涉嫌違反毒品危害防制條例之案卷中〈扣押
    字號：99年保第258號，因該5包甲基安非他命扣案時並未記
    載持有人，致無從分辨何者為許錥宸所有，重量均詳如附表
    編號２所示；另其涉嫌持有德製SIG SAUER廠P226型制式9mm
    半自動手槍1把及制式子彈6顆等犯嫌部分，則由臺灣臺中地
    方法院檢察署檢察官另案偵辦中）
二、案經臺中市警察局及行政院海岸巡防署海岸巡防總局中部地
    區巡防局（彰化機動查緝隊）報請臺灣臺中地方法院檢察署
    檢察官偵查起訴。
    理    由
壹、程序部分：
    按被告以外之人於偵查中向檢察官所為陳述，除顯有不可信
    之情況者外，得為證據，刑事訴訟法第159條之1第2 項定有
    明文。偵查中對被告以外之人（包括證人、鑑定人、告訴人
    、被害人及共同被告等）所為之偵查筆錄，或被告以外之人
    向檢察官所提之書面陳述，性質上均屬傳聞證據。惟現階段
    刑事訴訟法規定檢察官代表國家偵查犯罪、實施公訴，依法
    其有訊問被告、證人及鑑定人之權，證人、鑑定人且須具結
    ，而實務運作時，檢察官偵查中向被告以外之人所取得之陳
    述，原則上均能遵守法律規定，不致違法取供，其可信度極
    高，故被告以外之人前於偵查中已具結而為證述，除反對該
    項供述得具有證據能力之一方，已釋明顯有不可信之情況外
    ，不宜以該證人未能於審判中接受他造之反對詰問為由，即
    遽指該證人於偵查中之陳述不具證據能力。再按92年9月1日
    施行之刑事訴訟法，已酌採英美法系之傳聞法則，於第159
    條第1 項明定被告以外之人，於審判外之言詞或書面陳述，
    除法律有規定者外，不得作為證據，用以保障被告之反對詰
    問權。而本法所規定傳聞法則之例外，其中就被告以外之人
    於偵查中向檢察官所為之陳述，因檢察官代表國家偵查犯罪
    時，原則上當能遵守法定程式，且被告以外之人如有具結能
    力，仍應依法具結，以擔保其係據實陳述，故於第159條之1
    第2 項明定「除顯有不可信之情況者外」，得為證據；又被
    告以外之人於檢察事務官、司法警察官或司法警察調查中所
    為之陳述，基於實體發現真實之訴訟目的，依第159條之2規
    定，如與審判中之陳述不符時，經比較結果，其先前之陳述
    ，相對「具有較可信之特別情況」，且為證明犯罪事實存否
    所「必要」者，或於審判中有第159條之3所列死亡等原因而
    無法或拒絕陳述之各款情形之一，經證明其調查中所為陳述
    絕對「具有可信之特別情況」，且為證明犯罪事實之存否所
    「必要」者，亦例外地賦與證據能力。是所謂「顯有不可信
    性」、「相對特別可信性」與「絕對特別可信性」，係指陳
    述是否出於供述者之真意、有無違法取供情事之信用性而言
    ，故應就偵查或調查筆錄製作之原因、過程及其功能等加以
    觀察其信用性，據以判斷該傳聞證據是否有顯不可信或有特
    別可信之情況而例外具有證據能力，並非對其陳述內容之證
    明力如何加以論斷，二者之層次有別，不容混淆（最高法院
    94年度臺上字第629 號裁判要旨可資參照）。而查，本件公
    訴人、被告對於本院就後述實體部分所引之書證內容、扣案
    物品，於本院審理中均不爭執證據能力（見本院卷第11至13
    頁、第47至48頁），猶未對之釋明有何顯不可信之情況，或
    有何不法取得之情事，且本院審酌其等之內容，均無不法取
    得或有違法取供之情事，亦均適宜為本案證據，依前開說明
    ，就後述實體部分所引之書證內容、扣案物品自具有證據能
    力。
貳、實體部分：
一、上開事實，業據被告許錥宸於偵訊中及本院審理時坦承不諱
    ，且自被告位於臺中市○○路109號12樓之1住處內梳妝台抽
    屜內所扣得之白色細晶體6包，經送鑑驗結果，確係毒品危
    害防制條例第2條第2項第3款規定之第三級毒品愷他命無訛
    ，且合計驗後純質總淨重約為43.51公克（驗前毛重約52.41
    公克，扣除包裝總重8.46公克，驗前總淨重43.95公克×純
    度99％＝驗前純質總淨重43.51公克，扣除因鑑驗滅失0.17
    公克，驗後總淨重43.37公克），有內政部警政署刑事警察
    局99年4月9日刑鑑字第09900443 43號鑑定書在卷可稽，已
    達毒品危害防制條例第11條第5項犯罪構成要件所定的純質
    淨重標準，自堪信被告上開確與事實相符，應可採信，本案
    事證明確，被告犯行，洵堪認定。
二、查愷他命係毒品危害防制條例第2條第2項第3 款規定之第三
    級毒品，是核被告所為，係犯同條例第11條第5項之持有第
    三級毒品純質淨重達20公克以上之罪。爰審酌被告年紀尚輕
    ，未能慎思自愛，沾觸毒品，行為可議，且持有數量非微，
    惟念其犯罪後已坦承犯行，態度良好，並兼衡被告犯罪之動
    機、目的、手段、生活狀況及智識程度，暨公訴人聲請科以
    妥適之刑等一切情狀，量處如主文所示之刑，並諭知如易科
    罰金之折算標準。扣案之第三級毒品愷他命6包（重量詳如
    附表編號１所示）係被告因犯罪所持有之物，係屬違禁物，
    應依刑法第38條第1項第1款規定予以宣告沒收。又按刑分主
    刑及從刑，主刑如不成立，從刑即失其附麗；沒收為從刑之
    一種，自應附隨於主刑存在，故毒品危害防制條例第18條第
    1 項所謂「查獲」之第一、二級毒品，係指經有罪判決書事
    實欄認定與被告犯罪事實有關之毒品而言（最高法院94年臺
    上字第5984號判決可資參考）。而查，如附表編號2所示之
    第二級毒品甲基安非他命5包中之其中2包（公訴人未明確指
    出何2包係與被告有關），經核與本案被告被訴持有第三級
    毒品純質淨重二十公克以上之犯行無關，即與宣告沒收銷燬
    或宣告沒收之要件不合，亦即無從由本案予以宣告沒收銷燬
    或沒收之，公訴人聲請予以宣告沒收銷燬之或宣告沒收等語
    ，尚難允准，附此敘明。
三、又被告於本院審理中雖表示上開第三級毒品愷他命6包均係
    其向證人少年甲男所購買等語。惟此業經證人少年甲男於本
    院審理中證結予以否認在卷，並經遍查全卷證據資料，除查
    無相關之證據資料，如監聽譯文、通聯紀錄等可資以補強被
    告此部分之供述，另亦查無證人少年甲男有因被告之指證，
    而為檢警查獲販賣上開第三級毒品愷他命6包予被告之犯行
    ，並因此遭起訴在案之記錄，是被告尚無毒品危害防制條例
    第17條第1項所定減刑規定之適用，併予敘明。
據上論斷，應依刑事訴訟法第299條第1項前段，毒品危害防制條
例第11條第5項，刑法第11條前段、第41條第1項前段、第38條第
1項第1款，判決如主文。
本案經檢察官張容姍到庭執行職務。
中    華    民    國    99    年    8     月    25    日
                  刑事第18庭  法  官  林世民
上正本證明與原本無異。
如不服本判決，應於送達後10日內向本院提出上訴狀（須附繕本
），上訴於臺灣高等法院臺中分院。
上訴書如未敘述理由，應於上訴期間屆滿後20日內補提理由書於
本院。
                              書記官  紀俊源
中    華    民    國    99    年    8     月    25    日
附錄論罪科刑法條：
毒品危害防制條例第11條
持有第一級毒品者，處 3 年以下有期徒刑、拘役或新臺幣 5 萬
元以下罰金。
持有第二級毒品者，處 2 年以下有期徒刑、拘役或新臺幣 3 萬
元以下罰金。
持有第一級毒品純質淨重十公克以上者，處 1 年以上 7 年以下
有期徒刑，得併科新臺幣 1 百萬元以下罰金。
持有第二級毒品純質淨重二十公克以上者，處 6 月以上 5 年以
下有期徒刑，得併科新臺幣 70 萬元以下罰金。
持有第三級毒品純質淨重二十公克以上者，處 3 年以下有期徒刑
，得併科新臺幣 30 萬元以下罰金。
持有第四級毒品純質淨重二十公克以上者，處 1 年以下有期徒刑
，得併科新臺幣 10 萬元以下罰金。
持有專供製造或施用第一級、第二級毒品之器具者，處 1 年以下
  期徒刑、拘役或新臺幣1萬元以下罰金。
┌──┬─────────┬────┬────┬────┬────┬────┐
│編號│扣押物名稱及數量  │驗前毛重│空包裝重│鑑驗滅失│驗後淨重│驗後總重│
├──┼─────────┼────┼────┼────┼────┼────┤
│ １ │愷他命6包         │合 計 約│合 計 約│0.17公克│合計43.3│合計51.8│
│    │（99保字第2031號）│52.41公 │8.46公克│        │4公克   │公克    │
│    │                  │克      │        │        │        │        │
├──┼─────────┼────┼────┼────┼────┼────┤
│ ２ │甲基安非他命5包   │合 計 約│合 計 約│合計0.06│合計1.04│合計1.83│
│    │（99保字第258號） │1.9公克 │0.7885公│2公克（ │95公克（│8 公克  │
│    │                  │        │克      │5 小包分│5 小包分│        │
│    │                  │        │        │別為0.01│別為0.22│        │
│    │                  │        │        │46公克、│42公克、│        │
│    │                  │        │        │0.0103公│0.1625公│        │
│    │                  │        │        │克、0.01│克、0.16│        │
│    │                  │        │        │31公克、│34公克、│        │
│    │                  │        │        │0.0141公│0.3236公│        │
│    │                  │        │        │克、0.00│克、0.17│        │
│    │                  │        │        │99公克）│58公克）│        │
└──┴─────────┴────┴────┴────┴────┴────┘

司法院資訊處製作；財團法人民間司法改革基金會備份。
